臺灣臺南地方法院臺南簡易庭民事判決
110年度南簡字第1456號
原      告  王素絪  
被      告  莊籠    
輔  佐  人  莊雅芬  
上列當事人間因過失傷害案件，經原告提起刑事附帶民事訴訟，
由本院刑事庭移送（110年度交易字第326號；110年度交附民字
第130號），於民國111年10月17日言詞辯論終結，本院判決如下
：
    主  文
被告應給付原告新臺幣21萬1124元，及自民國110年10月2日起至
清償日止，按週年利率5%計算之利息。
原告其餘之訴駁回。
訴訟費用由原告負擔13分之5（即5/13），其餘由被告負擔。
本判決原告勝訴部分得假執行。但被告如以新臺幣21萬1124元為
原告預供擔保，得免為假執行。
    事實及理由
一、程序部分
　　原告原起訴請求被告應賠償新臺幣（下同）82萬3499元，嗣
    嗣減縮請求金額為56萬0363元，核屬減縮應受判決事項之聲
    明，依民事訴訟法第255 條第1項第3款規定，自應准許。
二、兩造主張
　㈠原告主張：
　⒈被告無輕型機車駕駛執照，於民國109年7月6日傍晚6時10分許
    （日時下以「00.00.00/00:00:00 」格式），騎乘車牌號碼
    000-000號輕型機車，自臺南市安南區府安路5段162巷旁駛
    入經濟部水利署第六河川局管理立有禁止機車通行之堤防頂
    道路行駛，於駛至堤防G54號路燈處時，未注意其右前方有
    行人原告行走該處，且依當時情狀，並無不能注意之情形，
    竟自原告後方撞擊原告，致使原告受有「左側髕股粉碎性骨
    折、右側上顎正中門齒脫槽、左側上顎正中門齒外向脫位、
    右側上顎側門齒牙齒震盪」之傷勢（下稱本件交通事故）。
　⒉被告就本件交通事故經本院判處犯過失傷害罪（110.09.08/1
    10交易326號，拘役50日），經臺灣高等法院臺南分院駁回
    被告上訴確定（111.01.28/110交上易531號）。另被告認原
    告就本件交通事故有過失造成被告人車倒地受傷對原告提起
    過失傷害罪，經檢察官偵查後認無證據可認原告有過失而為
    不起訴處分確定（110.03.15/110偵5615號），而被告輔佐
    人於本件交通事故刑事二審亦辯稱本件事故係原告從路邊走
    出撞上被告機車，惟經二審審理後並未採認，是原告就本件
    事故並無過失。
  ⒊原告因本件交通事故受有以下損害：
　⑴醫療相關費用損失：原告因本件交通事故就醫，共支出醫療
    費用新臺幣（下同）15萬0637元、掛號費用5310元、證明書
    費用820 元，扣除財團法人汽車交通事故特別補償基金（下
    稱汽車強制險給付）核定之醫療給付4 萬3147元（醫療費用
    3 萬9017元、掛號費用3770 元、證明書費用360元），合計
    11萬3620元。
　⑵住院膳食費用：原告就醫期間，支出膳食費用325元，經汽車
    強制險給付已核定給付720元。就溢付金額395元得自請求總
    額中扣除。
　⑶就醫交通費用：原告因本件交通事故，自住家至奇美醫院來
    回共73次，該路程計程車資約108元，爰依單程105元計算車
    資共7665元，扣除汽車強制險給付已核定給付5355元，請求
    賠償交通費用2310元。
　⑷看護費用：原告因本件交通事故需看護照顧合計全日34天、
    半日60天（109.07.06-09住院期間4 日全天、出院後1 個月
    全天、拆除石膏後2 個月半天），以全日2200元、半日1400
    元計算，共14萬6800元，扣除汽車強制險給付核定給付3 萬
    6000元，合計11萬0800元。
　⑸增加生活上支出：原告為調養身體，另支出自費醫療藥物用
    品費用4071元、營養品費用1萬8957元，合計2萬3028元。
　⑹財產損失：原告眼鏡因本件交通事故損毀，重配費用1萬1000
    元。　
　⑺精神慰撫金：原告因系爭事故需長期治療及復健，精神受有
    痛苦，爰請求賠償精神慰撫金30萬元。　　
　⒋爰依民法第184條第1項、第191條之2之侵權行為法律關係，
    聲明：被告應給付原告56萬0363元，及自起訴狀繕本送達翌
    日起按週年利率百分之5計算之利息（起訴狀送達日110.10.
    01）。
  ㈡被告答辯
  ⒈被告就本件交通事故對原告構成侵權行為並不爭執，惟原告
    就本件交通事故應有過失：本件事故地點水防道路，僅在府
    安路5段000-000號對面之防汛專用道路可供車輛進出，該處
    未有「禁止機車進入」標誌，僅有標示「本水防道路專供水
    利設施防汛、搶險及維護使用，非屬一般交通道路，通行者
    請自行注意安全」之警示牌，另在水堤路尾進入陸橋橋接處
    設立「禁止機車進入」標誌。本件水防道路既非一般交通道
    路，如被告不得騎車進入，則原告亦不得進入，且被告年屆
    90歲，年邁憶衰，亦因本件事故受有創傷性蜘蛛網膜下出血
    受傷情形，如將責任全歸責被告實顯過苛，故原告也應負應
    注意而未注意之20%過失責任。
　⒉原告請求金額部分
　　原告因本件交通事故已請得汽車強制險給付8萬5222元，除
    應扣除此款項外，原告以下主張金額，並無依據：
　⑴醫療費用部分
　  就原告主張其於放射線診療及牙科門診（109.07.20、09.01
    、09.17、10.20、10.22、11.12、12.17、110.01.15、01.2
    2、02.03、02.22、03.05、04.19、09.15、10.08、11.12）
    支出醫療費用合計8萬3564元，因原告未出具醫療單據，應
    予扣除。
　⑵看護費用部分
　　就原告後續復健由看護照顧合計半日60天之部分，因非醫囑
    項目，故請求無理由。
  ⑶增加生活上支出部分
　  就原告支出營養品費用1萬8957元，因非醫囑項目，故請求
    無理由。
　⑷財產損失部分　
　　就原告因系爭交通事故致眼鏡毀損主張損失費用1萬1000元
    ，因原告並未提出單據證明，故請求無理由。
　⑸精神慰撫金部分
　　原告因本件交通事故所受傷勢請求之精神慰撫金金額顯屬過
    高，被告無力負擔，請法院依職權酌減金額。　
　⒊爰聲明：原告之訴部分駁回，被告願供擔保請准宣告免為假
    執行。
三、得心證之理由
　㈠本件原告請求權之認定
　⒈原告主張之肇事過程，有本件刑事案件之交通事故資料、現
    場圖、事故照片、談話紀錄表等資料可查，足認被告之行為
    與原告所受傷害間有相當因果關係，是原告依侵權行為之法
    律關係，請求被告賠償其所受損失，即屬有據。
　⒉本件事故應全部歸責被告之認定
　⑴本件被告無照騎乘機車行駛堤防頂道路自後撞擊行人原告之
    事實，經原告與被告於本件刑事之偵查與審理中指證及陳述
    明確，刑事法院亦為相同認定，是本件不論事發地點是否係
    道路交通管理處罰條例規定之道路，機車於行進間自行人後
    方撞擊前方行人，如無其他特殊之可歸責行人或不可歸責於
    機車騎士狀況，本即屬應歸責機車騎士之過失。
　⑵被告輔佐人雖於刑事及本件審理中辯稱本件可能有應歸責原
    告之事由，惟均未提出可為釋明其答辯理由之證據，而為刑
    事法院於本件之審理及檢察官對其告訴原告過失傷害之偵查
    所不採認，是被告辯稱本件有應歸責於原告之事由，顯難採
    信。
　㈡茲就賠償金額之認定如下：
　⒈醫療費用（健保自付額、掛號、證書費、牙醫自費）：
　⑴原告因本件交通事故受傷至奇美醫院急診及後續治療，並經
    原告提出部分醫療單據申請強制汽車責任險給付，就原告因
    本件交通事故受傷而至奇美醫院診療之醫療費用，經本院函
    詢奇美醫院（急診、骨科、牙科。並由牙醫就醫療內容屬本
    件交通事故傷勢治療部分為標示及說明）並比對強制汽車責
    任險核給給付醫療收據，查如附表所載（與本件交通事故有
    關之牙醫診療，如同表◎部分）。
　⑵被告辯稱之無單據部分，查係原告申請強制汽車險給付時未
    提出之單據，故於強制汽車險給付並無該等單據，並非該等
    單據不存在，是被告就此答辯，並無理由。
　⑶依附表原告就診支付醫療費用，原告因本件傷勢支出之醫療
    費用，共15萬4718元，扣除汽車強制險給付核定給付醫療費
    用（4萬3147元），原告所受醫療費用損害尚有11萬1571元
    未獲賠償，就此部分金額，自得向被告請求。
　⒉住院膳食費用：
　　原告就醫期間，支出膳食費用325元，經汽車強制險給付已
    核定給付720元。就溢付金額395元，應自請求總額中扣除。
　⒊就醫交通費用：
　　原告雖主張就醫來回73次，惟依附表之就診紀錄，原告得在
    請求之就診交通費用，僅110.03.05牙醫就診交通費用（該
    表其餘未經汽車強制險給付之醫療收據，係分屬已核給於同
    日另張醫療收據、不屬本次事故所致之牙醫門診），是原告
    僅得請求當日來回交通費用210元。
　⒋看護費用：
　⑴依奇美醫院110.01.27 診斷證明書，原告診斷受有「左側髕
    骨粉碎性骨折」傷勢，醫囑記載之看護與休養期間係「需人
    看護一個月。復健休養三至六個月。需電助行器、枴杖、去
    瘀藥物、砂布。」，則依診斷證明書記載，原告需人看護期
    間為術後1 個月。
　⑵依上開醫療證據，原告就看護費用應僅能請求1 個月期間，
    逾此範圍之請求，難認有理由。而看護費用已經汽車強制險
    給付按每日1200元給付30日（共3 萬6000元），原告請求以
    每日2200元計算，並未提出其計算之合理依據，是其此部分
    請求，難認合理。
　⒌增加生活上支出：
　⑴就原告主張之營養品費用（1 萬8957元）部分，無相關醫療
    證據可佐證該等支出為必要，自難准許此部分之請求。
　⑵就自費醫療藥物用品費用（4071元）部分，依其支出之品項
    ，查與診斷證明書所載休養期間須「去瘀藥物、砂布」記載
    相符，是其此部分請求，應認有理由。
　⒍財產損失：
　⑴依民法第196 條請求賠償物被毀損所減少之價額，得以修復
    費用為估定之標準，但以必要者為限，於以修理材料以新品
    更換舊品者，應予折舊（最高法院77年度第9 次民事庭會議
    決議意旨參照）。關於折舊計算方式，民法並未規定，依現
    行法規，雖主要規定於稅捐法供作報稅認列成本使用，惟參
    酌目前各汽機車原廠之新車保固期間通常為3至5年之交易常
    情，該保固期間與稅捐法規定之耐用年限相當，是於交通事
    故車輛非全毀而可修繕狀況下，以稅捐法折舊計算方式為修
    繕零件折舊之估定基準，可認允當，並斟酌稅法目的（增列
    成本健全財務）與民事損害賠償性質（填補損害）差異，爰
    採折舊率較少之「平均法」（所得稅法第51條、所得稅法施
    行細則第48條）為計算。
　⑵原告雖提出其重配與因本件事故損毀之原眼鏡之眼鏡公司出
    具之證明，雖可認原告原有眼鏡之價格，惟並未經原告提出
    原眼鏡係何時購入之使用期間證據。爰依固定資產耐用年數
    表依模具（第三類機械及設備／第二十項其他機械及設備／號
    碼32001／耐用年數2 年）以平均法計算其殘值3667元（計算
    式：11000÷（2﹢1）＝3666.6），作為其得請求賠償金額。
　⒎精神慰撫金：
　　原告依民法第195 條第1 項請求被告賠償精神慰撫金30萬元
    ，惟參照前述原告所受傷勢程度與休養期間（左側髕骨粉碎
    性骨折需人看護1 個月、復健休養3-6 個月；牙齒嚴重受傷
    脫落而需植牙）、工作性質與薪資標準，斟酌刑事判決認定
    之量刑審酌理由，並考量雙方就本件損害之過失程度、原告
    減縮未請求不能工作之損失（因其任職工程行雖提供在職證
    明，但未提供其事故前實領薪資資料），認原告受傷當月可
    請求2 萬元精神慰撫金、其後6 個月休養期間每月可請求1 
    萬2000元精神慰撫金，以上合計9 萬2000元。
  ⒏本件原告請求金額算定
　　依上開各項計算結果，原告得請求金額：①醫療費用11萬157
    1元、②就醫交通費用210元、③自費醫療藥物用品費用4071元
    、④眼鏡損壞損失3667元、⑤慰撫金9萬2000元，⑥扣減溢付住
    院膳食費用395 元，以上合計共：21萬1124元。‬
四、從而，原告依侵權行為之法律關係，請求被告賠償21萬1124
    元，及自110.10.02起至清償日止，按週年利率5%計算之利
    息，為有理由，應予准許。逾前開範圍之請求，為無理由，
    應予駁回。
五、職權宣告假執行與擔保免假執行
　㈠本件為所命給付之金額或價額未逾新臺幣五十萬元之判決，
    核屬同法第389條第1項第5款所定之判決，且未經被告為同
    法第391 條之不准假執行之聲請，爰依職權宣告假執行。
　㈡另衡酌雙方利益，依同法第392條第2項規定，依職權命被告
    以主文所示之金額預供擔保，得免為假執行。
六、訴訟費用負擔
　　本件原告一部勝訴、一部敗訴，爰依民事訴訟法第79條規定
    ，命兩造以主文所載比例分擔訴訟費用。
七、結論：原告之訴為一部有理由、一部無理由，依民事訴訟法
    第436條第2項、第79條、第389條第1項第5款、第392條第2 
    項，判決如主文。
中　　華　　民　　國　　111 　年　　11　　月　　7 　　日
                  臺南簡易庭  法  官  陳世旻
附表：奇美醫院收據 「◎」奇美醫院111.09.16牙字第013385號病情摘要-本次受傷範圍所做牙科及牙科自費處置          醫療收據     汽車強制險核給  備註  收據號碼 日期 科別       現繳金額  核給金額         項目 總額 項目 總額   Z0000000 0000000 109.07.06 急診 掛    號：270 部分負擔：450 720 掛：270 部：450 720 原告提出 奇美醫院提出  B0000000 B0000000 109.07.06 住院組／ 外科開刀 膳 食 費：325 部分負擔：4197 4522 看：36000 伙：720 部：4197 車：105 41022 原告提出 奇美醫院提出  B0000000 B0000000 109.07.06 109.07.09 住院組／ 外科開刀 治療處置：4500  4500  無單據 奇美醫院提出 原告提出  B0000000 B0000000 109.07.06 109.07.09 住院組／ 外科開刀 藥    費：4146  4146  無單據 奇美醫院提出 原告提出   B0000000 109.07.09 住院組／ 外科開刀 特殊材料：800 800  已額滿 (牙科)   0000000 0000000 109.07.15 骨科二診／ 術後回診 掛    號：140 部分負擔：190 330 掛：140 部：190 車：210 540 原告提出 奇美醫院提出 ◎ 0000000 109.07.20 牙科自費 放射線診療：3000 3000  無單據  ◎ 0000000  109.07.20 牙科 掛    號：140 部分負擔：50 190 掛：140 部：50 車：210 400   0000000 0000000 109.07.29 骨科二診  掛    號：140 部分負擔：420 560 掛：140 部：420 車：210 770 原告提出 奇美醫院提出  0000000 109.08.06 口腔顎面外科 掛    號：140 部分負擔：50 190 掛：140 部：50 車：210 400  ◎ 0000000 109.08.17 牙科 掛    號：140 部分負擔：50 190 掛：140 部：50 車：210 400   0000000 0000000 109.08.26 骨科二診  掛    號：140 證明書費：250 部分負擔：440 830 掛：140 部：440 車：210 790 原告提出 奇美醫院提出  0000000 109.09.01 牙科 掛    號：140 部分負擔：50 190  無單據  ◎ 0000000 109.09.03 牙科自費/ 植牙手術 特殊材料：50000 50000 義：10000 材：20000 30000  ◎ 0000000 109.09.03 牙科 掛    號：140 藥    費：80 部分負擔：50 270 掛：140 部：50 車：210 400  ◎ 0000000 109.09.17 牙科自費/ 植牙手術 特殊材料：20000 20000  無單據  ◎ 0000000 109.09.17 牙科 掛    號：140 證明書費：170 部分負擔：50 360 掛：140 部：50 證：120 車：210 520  ◎ 0000000 109.09.22 牙科 掛    號：140 部分負擔：50 190 掛：140 部：50 車：210 400   0000000 0000000 109.09.23 骨科二診  掛    號：140 部分負擔：420 560 掛：140 部：420 車：210 770 原告提出 奇美醫院提出  0000000 109.10.20 牙科 掛    號：140 部分負擔：50 190  無單據  ◎ 0000000 109.10.22 牙科自費 特殊材料：5000 5000  無單據  ◎ 0000000 109.10.22 牙科 掛    號：140 部分負擔：50 190 掛：140 部：50 車：210 400   0000000 0000000 109.11.04 骨科二診  掛    號：140 部分負擔：420 560 掛：140 部：420 車：210 770 原告提出 奇美醫院提出  0000000 109.11.12 牙科 掛    號：140 部分負擔：50 190  無單據   0000000 0000000 109.12.16 骨科二診  掛    號：140 部分負擔：420 560 掛：140 部：420 車：210 770 原告提出 奇美醫院提出  0000000 109.12.17 牙科 掛    號：140 140  無單據   0000000 110.01.15 牙科 掛    號：140 部分負擔：50 190  無單據   0000000 110.01.22 牙科 掛    號：140 部分負擔：50 190  無單據   0000000 110.01.27 骨科二診  掛    號：140 證明書費：170 部分負擔：420 730 掛：140 部：420 證：120 車：210 890   0000000 110.02.03 牙科 掛    號：140 部分負擔：50 190  無單據  ◎ 0000000 110.02.22 牙科自費 放射線診療：3000 3000  無單據  ◎ 0000000 110.02.22 牙科 掛    號：140 部分負擔：50 190 掛：140 部：50 車：210 400  ◎ 0000000 110.03.05 牙科 掛    號：140 部分負擔：50 190  無單據   0000000 110.03.10 骨科二診  掛    號：140 部分負擔：420 560 掛：140 部：420 車：210 770  ◎ 0000000 110.03.20 牙科 掛    號：140 部分負擔：50 190 掛：140 部：50 車：210 400   0000000 110.03.26 骨科二診  掛    號：140 部分負擔：420 560 掛：140 部：420 車：210 770    110.04.19 牙科  190  無單據 奇美醫院提出，未附單據 ◎ 0000000 110.04.29 牙科 掛    號：140 藥    費：80 部分負擔：50 270 掛：140 部：50 車：210 400  ◎ 0000000 110.05.14 牙科 掛    號：140 部分負擔：50 190 掛：140 部：50 車：210 400  ◎ 0000000 110.07.09 牙科 掛    號：140 部分負擔：50 190 掛：140 部：50 車：210 400  ◎ 0000000 110.08.06 牙科 掛    號：140 部分負擔：50 190 掛：140 部：50 車：210 400  ◎ 0000000 110.08.27 牙科 掛    號：140 部分負擔：50 190 掛：140 部：50 車：210 400 奇美醫院提出  ◎ 0000000 110.09.15 牙科 掛    號：140 部分負擔：50 190 掛：140 部：50 車：210 400 奇美醫院提出  ◎ 0000000 110.09.15 牙科自費 特殊材料：50000 50000  無單據  ◎ 0000000 110.09.22 牙科 掛    號：140 證明書費：220 部分負擔：50 410 掛：140 部：50 證：120 車：210 520 奇美醫院提出    110.10.08 牙科  200  無單據 奇美醫院提出，未附單據   110.11.12 牙科  704  無單據 奇美醫院提出，未附單據 
以上正本證明與原本無異。
如不服本判決，應於送達後20日內，向本院提出上訴狀並表明上
訴理由，如於本判決宣示後送達前提起上訴者，應於判決送達後
20日內補提上訴理由書（須附繕本），如委任律師提起上訴者，
應一併繳納上訴審裁判費。
中　　華　　民　　國　　111 　年　　11　　月　　8 　　日
  　　　　　　　　　　　　　　書記官　林怡芳
附錄：  1 民法  第 184 條（同民國 88 年 04 月 21 日） ．因故意或過失，不法侵害他人之權利者，負損害賠償責任。故意以背於善良風俗之方法，加損害於他人者亦同。 ．違反保護他人之法律，致生損害於他人者，負賠償責任。但能證明其行為無過失者，不在此限。  第 191-2 條（同民國 88 年 04 月 21 日） ．汽車、機車或其他非依軌道行駛之動力車輛，在使用中加損害於他人者，駕駛人應賠償因此所生之損害。但於防止損害之發生，已盡相當之注意者，不在此限。  第 193 條（同民國 18 年 11 月 22 日） ．不法侵害他人之身體或健康者，對於被害人因此喪失或減少勞動能力或增加生活上之需要時，應負損害賠償責任。 ．前項損害賠償，法院得因當事人之聲請，定為支付定期金。但須命加害人提出擔保。  第 195 條（節錄第1 項） ．不法侵害他人之身體、健康、名譽、自由、信用、隱私、貞操，或不法侵害其他人格法益而情節重大者，被害人雖非財產上之損害，亦得請求賠償相當之金額。其名譽被侵害者，並得請求回復名譽之適當處分。  第 213 條（同民國 88 年 04 月 21 日） ．負損害賠償責任者，除法律另有規定或契約另有訂定外，應回復他方損害發生前之原狀。 ．因回復原狀而應給付金錢者，自損害發生時起，加給利息。 ．第一項情形，債權人得請求支付回復原狀所必要之費用，以代回復原狀。  第 214 條（同民國 18 年 11 月 22 日） ．應回復原狀者，如經債權人定相當期限催告後，逾期不為回復時，債權人得請求以金錢賠償其損害。  第 215 條（同民國 18 年 11 月 22 日） ．不能回復原狀或回復顯有重大困難者，應以金錢賠償其損害。　 　　　 第 216 條（同民國 18 年 11 月 22 日） ．損害賠償，除法律另有規定或契約另有訂定外，應以填補債權人所受損害及所失利益為限。 ．依通常情形，或依已定之計劃、設備或其他特別情事，可得預期之利益，視為所失利益。 　 第 217 條（同民國 88 年 04 月 21 日；節錄第1 項） ．損害之發生或擴大，被害人與有過失者，法院得減輕賠償金額，或免除之。　　　 2 民事訴訟法  第 79 條（同民國 92 年 02 月 07 日） ．各當事人一部勝訴、一部敗訴者，其訴訟費用，由法院酌量情形，命兩造以比例分擔或命一造負擔，或命兩造各自負擔其支出之訴訟費用。 　　　　 第 87 條（同民國 57 年 02 月 01 日；節錄第1項） ．法院為終局判決時，應依職權為訴訟費用之裁判。 　 第 255 條（同民國 57 年 02 月 01 日；節錄第1項第3款） ．訴狀送達後，原告不得將原訴變更或追加他訴。但有下列各款情形之一者，不在此限：   三、擴張或減縮應受判決事項之聲明者。  第 389 條（同民國 89 年 02 月 09 日；節錄第1項各款） ．下列各款之判決，法院應依職權宣告假執行： 　一、本於被告認諾所為之判決。 　三、就第四百二十七條第一項至第四項訴訟適用簡易程序所為被告敗訴之判決。 　五、所命給付之金額或價額未逾新臺幣五十萬元之判決。  第 391 條（同民國 57 年 02 月 01 日） ．被告釋明因假執行恐受不能回復之損害者，如係第三百八十九條情形，法院應依其聲請宣告不准假執行；如係前條情形，應宣告駁回原告假執行之聲請。  第 392 條（同民國 92 年 02 月 07 日） ．法院得宣告非經原告預供擔保，不得為假執行。 ．法院得依聲請或依職權，宣告被告預供擔保，或將請求標的物提存而免為假執行。 ．依前項規定預供擔保或提存而免為假執行，應於執行標的物拍定、變賣或物之交付前為之。  第 436 條（同民國 88 年 02 月 03 日） ．簡易訴訟程序在獨任法官前行之。 ．簡易訴訟程序，除本章別有規定外，仍適用第一章通常訴訟程序之規定。